臺灣臺南地方法院民事判決
110年度訴字第840號
原      告  楊智雄  


被      告  永豐商業銀行股份有限公司

法定代理人  陳嘉賢  
訴訟代理人  蘇秀娟  
上列當事人間債務人異議之訴事件，本院於民國110年7月28日言
詞辯論終結，判決如下：
    主  文
本院民事執行處一一０年度司執字第二００四二號給付票款強制執
行事件，對原告所為之強制執行程序應予撤銷。
訴訟費用由被告負擔。
    事實及理由
一、原告起訴主張：
  ㈠訴之聲明：
    本院110年度司執字第20042號給付票款強制執行事件之強制
    執行程序（下稱系爭執行程序）應予撤銷。  
  ㈡被告持本院100年度司執字第40831號債權憑證（下稱系爭債
    權憑證）為執行名義，聲請強制執行原告之財產，進行系爭
    執行程序。又系爭債權憑證之原執行名義為本院97年度司促
    字第44858號支付命令（下稱系爭支付命令）及其確定證明
    書，而系爭支付命令係被告持原告及訴外人戴心嵐（原名戴
    麗芳）簽發之票面金額新臺幣（下同）640萬元本票（下稱
    系爭本票）向本院聲請核發。
  ㈢依票據法第22條規定，系爭本票債權請求權（下稱系爭票款
    請求權）之時效為3年。又依修正前之民事訴訟法第521條第
    1項規定，系爭支付命令屬與確定判決有同一效力之執行名
    義，依民法第137條第3項規定，因被告聲請系爭支付命令而
    中斷時效，重行起算之時效期間為5年。而被告所持之系爭
    債權憑證最後聲請執行日期為102年12月31日，距系爭執行
    程序之聲請執行日期110年3月4日，已逾5年之時效期間，被
    告對原告之系爭票款請求權已罹於時效而消滅，原告依民法
    第144條第1項規定，得拒絕給付，且依民法第127條規定，
    被告之利息請求權因5年不行使而消滅，原告亦得拒絕給付
    。被告就系爭票款請求權、利息請求權既已消滅，其違約金
    請求權當然隨之消滅，被告自不得持系爭債權憑證，主張其
    對原告有「158萬2,216元（内含110年2月9日以前之利息等
    ），及自110年2月10日起至清償日止，按週年利率3.65％計
    算之利息，暨按週年利率20％計算之違約金」債權存在，而
    聲請對原告之財產為強制執行，爰依法請求撤銷系爭執行程
    序。
二、被告則以下列情詞資為抗辯：
  ㈠聲明：原告之訴駁回。
　㈡戴心嵐經本院102年度消債更字第256號裁定於103年3月21日
    下午5時許開始更生程序，被告於103年4月14日申報債權，
    依消費者債務清理條例第34條第1項規定，消滅時效因申報
    債權而中斷。又原告與戴心嵐為共同借款人，就債務應負連
    帶清償責任，中斷時效之效力應及於原告。再者，戴心嵐提
    出之更生方案已於110年1月15日全數履行完畢，被告已將其
    更生履約款項抵充系爭債權憑證之票據債務，該抵充部分，
    對原告亦生效力。是以，系爭票款請求權之時效應自110年1
    月15日重新起算，並未因罹於時效而消滅。
三、得心證之理由：
　㈠按執行名義成立後，如有消滅或妨礙債權人請求之事由發生
    ，債務人得於強制執行程序終結前，向執行法院對債權人提
    起異議之訴。如以裁判為執行名義時，其為異議原因之事實
    發生在前訴訟言詞辯論終結後者，亦得主張之，強制執行法
    第14條第1項定有明文。次按票據上之權利，對匯票承兌人
    及本票發票人，自到期日起算；見票即付之本票，自發票日
    起算；3年間不行使，因時效而消滅。消滅時效因起訴而中
    斷；開始執行行為或聲請強制執行，與起訴有同一效力；時
    效中斷者，自中斷之事由終止時，重行起算。經確定判決或
    其他與確定判決有同一效力之執行名義所確定之請求權，其
    原有消滅時效期間不滿5年者，因中斷而重行起算之時效期
    間為5年；時效完成後，債務人得拒絕給付；消滅時效，因
    申報債權而中斷，票據法第22條第1項前段、民法第129條第
    1項第3款、第2項第5款、第137條第1、3項、第144條第1項
    、消費者債務清理條例第34條第1項分別定有明文。
　㈡次按時效中斷，限於當事人、繼承人、受讓人之間始有效力
    （民法第138條），故時效之中斷僅有相對的效力。所謂當
    事人者，係關於致時效中斷行為之人，故連帶債務人中之一
    人對債權人承認債務，對該債務人債權之消滅時效雖因而中
    斷，但對其他債務人，債權之消滅時效並不中斷（最高法院
    56年台上第1112號民事判例意旨參照）。再按強制執行法第
    27條所稱之債權憑證，係指執行法院發給債權人收執，俟債
    務人如有財產再行執行之憑證而言。債權人於取得債權憑證
    後，雖可無庸繳納執行費用再行聲請強制執行，但該債權憑
    證之可以再行強制執行乃溯源於執行法院核發債權憑證前債
    權人依強制執行法第4條第1項所列各款取得之原執行名義。
    是對具有既判力之執行名義，提起債務人異議之訴，債務人
    祇須主張消滅或妨礙債權人請求之事由，係發生於該具既判
    力之原執行名義成立之後者，即得為之，如以裁判為執行名
    義時，其為異議原因之事實發生在前訴訟言詞辯論終結後者
    ，亦得主張之，初與該事由是否發生在債權憑證成立之後無
    涉。又消滅時效因開始執行行為或聲請強制執行而中斷；時
    效中斷者，自中斷之事由終止時，重行起算，民法第129條
    第2項第5款及第137條第1項固分別定有明文，惟消滅時效完
    成後，如債權人依原執行名義或債權憑證聲請法院再行強制
    執行時，亦不生中斷時效或中斷事由終止重行起算時效之問
    題，債務人自非不得對之提起債務人異議之訴，以排除該執
    行名義之執行（最高法院89年度台上字第1623號判決意旨參
    照）。
　㈢查被告曾以原告與訴外人戴心嵐共同簽發之系爭本票，向本
    院聲請對原告及戴心嵐核發支付命令，經本院於以97年度司
    促字第44858號核發系爭支付命令並確定在案，被告自100年
    起至103年間執系爭支付命令，數次聲請對原告及戴心嵐為
    強制執行，而取得系爭債權憑證，最後一次強制執行程序終
    結日為103年2月23日。嗣戴心嵐於102年聲請債務更生，經
    本院以102年度消債更字第256號裁定，命戴心嵐自103年3月
    21日下午5時起開始更生程序，被告則於103年3月31日申報
    對戴心嵐之債權，經本院裁定認可更生方案，該更生程序於
    103年12月22日終結，戴心嵐依更生方案按月清償被告至110
    年1月14日止。嗣被告於110年3月4日再向本院民事執行處具
    狀，持系爭債權憑證對原告為系爭強制執行程序等情，業經
    本院依職權調閱100年度司執字第40831、48973、103303號
    、101年度司執字第97807號、103年度司執字第1490號、102
    年度消債更字第256號、103年度司執消債更第67號、110年
    度司執字第20042號卷宗核閱無誤，復有被告提供之戴心嵐
    清償明細表卷可參（本院卷第49-53頁），堪信屬實。
　㈣準此，被告持系爭債權憑證前對原告聲請強制執行程序終結
    日為103年2月23日，系爭債權憑證所憑之系爭支付命令，依
    修正前之民事訴訟法第521條第1項規定，屬與確定判決有同
    一效力之執行名義，因系爭票款請求權消滅時效不滿5年，
    依民法第137條第3項，應重行起算5年之時效，故自108年2
    月23日起，被告對原告之系爭票款請求權即罹於時效，原告
    自得依民法第144條第1項規定拒絕給付，被告持系爭債權憑
    證於110年3月4日再對原告為強制執行，自屬無據。
　㈤被告固辯稱：戴心嵐之債務更生程序中，被告依法於103年3
    月31日申報債權而中斷時效至戴心嵐於110年1月14日止清償
    完畢止，被告對原告之系爭本票債權時效應自110年1月15日
    重行起算，故未罹於時效消滅云云。惟查，原告與戴心嵐固
    共同簽發系爭本票，依票據法第5條第2項為連帶債務人，惟
    揆諸上開最高法院判例要旨，被告於戴心嵐之更生程序中申
    報債權之時效中斷效力僅有相對之效力，即效力僅及於戴心
    嵐而對原告不生效力，故被告對原告之系爭票款請求權時效
    應已罹於時效消滅，被告所辯，尚屬無據。
　㈥末按民法總則第六章消滅時效規定之立法理由：本法採德國
    制，消滅時效之結果，喪失其權利之請求權，而非權利本身
    之喪失。請求權經若干年不行使而消滅，蓋期交易之安全、
    維持社會之秩序。明確指出債務人於時效完成後行使抗辯權
    時，將使該當權利之請求權歸於消滅。利息債權為從權利。
    已屆期之利息債權，因具有獨立性，而有法定（5年）請求
    權時效期間之適用。而主權利因時效消滅者，其效力及於從
    權利，民法第146條定有明文。此從權利應包括已屆期之遲
    延利息在內。此觀該條文立法理由：「謹按權利有主從之別
    ，從權利之時效，雖未完成，而主權利既因時效而消滅，則
    從權利亦隨之消滅，此蓋以從隨主之原則也」亦明（最高法
    院99年度第5次民事庭會議意旨參照）。查被告對原告之系
    爭票款請求權自108年2月23日起已時效完成，原告自得拒絕
    給付之事實，業如前述，揆諸前揭最高法院民事庭會議意旨
    ，被告對原告之系爭票款請求權（主權利）及遲延利息、違
    約金請求權（從權利），即因原告行使抗辯權而均歸於消滅
    。
四、綜上所述，原告依強制執行法第14條第1項規定，主張系爭
    票款請求權已罹於時效而消滅為由，提起債務人異議之訴，
    請求撤銷系爭執行程序，為有理由，應予准許。
五、訴訟費用負擔之依據：民事訴訟法第78條。　　
中　　華　　民　　國　　110 　年　　8 　　月　　11　　日
                  民事第五庭　法  官　陳尹捷
以上正本係照原本作成。
如不服本判決，應於判決送達後20日內，向本院提出上訴狀並表
明上訴理由，如於本判決宣示後送達前提起上訴者，應於判決送
達後20日內補提上訴理由書（須附繕本）。
如委任律師提起上訴者，應一併繳納上訴裁判費。  　　　　　
中　　華　　民　　國　　110 　年　　8 　　月　　11　　日
                              書記官　曾美滋